臺灣高等法院高雄分院民事裁定　　　　　96年度破抗字第69號
抗　告　人　甲○○
上列抗告人因宣告破產事件，對於中華民國96年7 月20日臺灣高
雄地方法院95年度破字第2 號所為裁定提起抗告，本院裁定如下
：
    主  文
抗告駁回。
抗告程序費用由抗告人負擔。
    理  由
一、本件抗告意旨略以：抗告人因不善理財而積欠債務，而所積
    欠之債務多為年息高達20% 之高利貸，僅一個月利息即近新
    臺幣（下同）13萬元，實無能力清償，並已符合破產法第57
    條所定宣告破產之要件，法院就債務人積欠之債務多於本件
    ，所餘財產少於本件之情形，已有宣告破產之案例，原法院
    駁回抗告人破產之聲請，尚有未合云云。
二、經查，抗告人主張，其至95年1 月間止，共積欠上海商業儲
    蓄銀行等18家銀行債務，合計7,683,069 元等事實，業據提
    出債權人清冊等在卷（原審卷9~21頁）為證，並經原法院依
    職權向各該債權銀行函查結果大致相符，有各該債權銀行陳
    報狀在卷（原審卷87~240頁）可稽，自屬真實。又抗告人擁
    有坐落高雄市○○區○○段88號所有權應有部分1 萬分之50
    土地1筆，及其上建號4396號並共同使用部分建號4403號所
    有權應有部分1 萬分之64（含停車位編號地下二層28號）建
    物1 棟，車牌號碼3918-ME 自用小客車1 輛，現金48萬元，
    業據抗告人提出土地所有權狀、建物所有權狀、土地登記謄
    本、建物登記謄本、地下室汽車位使用權利證明書、行車執
    照在卷（原審卷24~31 頁）為證，而上開房地業已設定第一
    順位最高限額抵押權258 萬元予土地銀行，第二順位最高限
    額抵押權48萬元予台新銀行，擔保向土地銀行、台新銀行之
    借款債務，並依序尚積欠抵押借款2,239,871 元、346,024
    元，上開自用小客車設定動產擔保抵押518,585 元予南山人
    壽公司，擔保向南山人壽公司之借款債務，尚積欠南山人壽
    公司抵押借款368,184 元，有上開登記謄本可稽，並經原審
    法院依職權向土地銀行、台新銀行、南山人壽公司查詢屬實
    ，有各該銀行、公司陳報狀在卷（原審卷142 、265 、281
    頁）可稽，據抗告人稱，其積欠高額借款債務，配偶又突然
    失業，並有2 名幼子待撫養，已無力清償債務云云，經查抗
    告人上開債務，大約在94年底、95年初間起，未再按期繳納
    本息，有上開債權銀行陳報狀可稽。是抗告人主張其已無力
    清償債務，即非不可採信。
三、惟按「破產，對於債務人不能清償債務者宣告之」破產法第
    57條定有明文。又「破產管理人之報酬為財團費用」、「破
    產人及其家屬之必要生活費，視為財團費用」、「財團費用
    及財團債務，應先於破產債權，隨時由破產財團清償之」、
    「破產宣告後，如破產財團之財產不敷清償財團費用及財團
    債務時，法院因破產管理人之聲請，應以裁定宣告破產終止
    」亦為同法第95條第1 項第3 款、第2 項、第97條、第148
    條所明定。故破產法第57條雖規定債務人不能清償債務時得
    宣告破產，然依同法第148 條規定之意旨，若債務人之財產
    雖可勉強組成破產財團，但如預見縱進行破產程序，該破產
    財團之財產顯不足清償破產財團費用及財團債務時，即應認
    無宣告破產之實益，而無待宣告破產後再另為宣告破產終止
    之必要，俾免進行無實益之破產程序，增加不必要之支出。
    是法院就破產之聲請，應依職權為必要之調查，倘債務人確
    係毫無財產可構成破產財團，或債務人之財產不敷清償破產
    財團之費用及財團之債務，無從依破產程序清理其債務時，
    應裁定駁回其聲請。司法院25年院字第1505號解釋可資參照
    。
四、經查，抗告人主張所有上開土地及建物暨自用小客車價值，
    經鑑定結果分別為1,065,600 元及1,442,800 元、335,000
    元，有鑑定報告書在卷（原審卷250-252 頁）可稽，惟上開
    房地業經抗告人設定第一順位最高限額抵押權2,500,000 元
    予土地銀行，設定第二順位最高限額抵押權48萬元予台新銀
    行，分別擔保其向土地銀行、台新銀行之借款債務，而尚積
    欠土地銀行本金2,239,871 元，欠台新銀行本金346,024 元
    合計抵押債務為2,585,895 元（2,239,871+346,024=2,585,
    89 5）。已如前述，按在破產宣告前，對於債務人之財產有
    抵押權者，就其財產有別除權，有別除權之債權人，不依破
    產程序而行使其權利，破產法第108 條定有明文，而上開房
    地價值合計僅為2,508,600 元（1,065,600+1,442,800=2,50
     8, 600） ，故土地銀行與台新銀行行使別除權後，上開房
    地已無剩餘價值可納入破產財團。至於上開自用小客車經鑑
    定結果雖認有價值335,000 元，然該小客車業經抗告人設定
    動產擔保抵押518,585 元予南山人壽公司，擔保向南山人壽
    公司之借款債務，尚積欠南山人壽公司抵押借款368,184 元
    ，因抗告人未按期繳納，經南山人壽公司於96年5 月15日行
    使抵押權，拍賣上開自用小客車，受償部分借款債權，尚餘
    204,278 元借款債權未獲清償，有南山人壽公司陳報狀在卷
    （原審卷281 頁）可稽，則上開自用小客車經債權人南山人
    壽公司行使別除權，拍賣完畢，已無剩餘價值可納入破產財
    團。又查，抗告人主張其有現金480,000 元，經其換取發票
    人、付款人均為彰化銀行屏東分行，受款人為抗告人本人，
    面額480,000 元，編號KB0000000 號之彰銀支票1 張，可充
    為破產財團供分配云云，並提出該支票在卷（原審卷253 頁
    ）為憑。然查，上開支票已於95年5 月3 日兌領完畢，業經
    原審法院向彰化銀行屏東分行函查屬實，有該行96年6 月5
    日彰屏字第961422號函在卷（原審卷290 頁）可稽，此外，
    抗告人又未能提出確切證據，可資證明其確有現金財產可充
    為破產財團供分配，自無將之列為抗告人現有財產之餘地。
    另經原審法院依職權調取抗告人稅務電子閘門財產所得調件
    明細表之結果（原審卷269 頁），抗告人尚有投資奇美電子
    股份有限公司，現值為11,030元。是抗告人可納入破產財團
    之財產僅為11,030元。
五、惟依目前破產實務，破產管理人之報酬約需50,000元，且破
    產程序必須召開債權人會議、出售資產、分配破產財團，通
    常1 年尚無法終結，依司法院頒布之各級法院辦案期限實施
    要點第2 點之規定，破產事件之辦案期限則為2 年，茲僅以
    較短之1 年計算，而抗告人住於高雄市，其配偶及2 名幼子
    均須仰賴其照料等情，為抗告人所自承，並有全戶戶籍資料
    查詢結果在卷可按（見原審卷第284 ～287 頁），依行政院
    主計處公布之94年度家庭收支調查報告記載，高雄市平均每
    戶人數為3.33人，消費支出為713, 119元，可知高雄市每人
    每年平均消費支出為214,150 元（713,119 ÷3.33＝214,15
    0） ，則以高雄市每人每年平均消費支出，計算抗告人及其
    配偶、2 名幼子每年應支出之必要生活費用，為856,600 元
    （214,150 ×4 ＝856,600） 。縱以較低之內政部公布之95
    年度高雄市每人每月最低生活費為10,072元計算，亦需483,
    456 元（10,070×12×4 ＝483,456） 。則應支出之破產財
    團費用至少為533,456 元（50,000+483,456 =533,456） ，
    然所得納入破產財團之財產僅為11,030元，顯不敷清償破產
    財團費用，遑論於清償財團債務後，有剩餘財產可供分配予
    債權人，揆諸上開說明，抗告人聲請宣告破產，自不應准許
    ，應予駁回。
六、綜上，抗告人聲請宣告破產，不應准許，原審法院裁定駁回
    ，並無不合，抗告人抗告指摘原裁定不當，求予廢棄改裁定
    ，為無理由，應予駁回。
七、本件事證明確，抗告人其餘提出之書證，核與本件判斷結果
    不生影響，自不逐一論列，併此明。
據上論結，本件抗告為無理由，依破產法第5 條、民事訴訟法第
495 條之1 第1 項、第449 條第1 項、第95條、第78條，裁定如
主文。
中　　華　　民　　國　　96　　年　　8 　　月　　31　　日
                            民事第五庭
                                審判長法官   蔡明宛
                                法      官   曾錦昌
                                法      官   魏式璧
以上正本證明與原本無異。
如不服本裁定應於送達後10日內向本院提出再抗告狀 (並按他造
當事人之人數附繕本)， 並繳納再抗告費新臺幣1,000 元。再為
抗告應以適用法規顯有錯誤為理由，並經本院之許可，該許可以
原裁定所涉及之法律見解具有原則上之重要性者為限，並委任律
師為代理人。
抗告人之配偶、三親等內之血親、二親等內之姻親，或抗告人為
法人、中央或地方機關時，其所屬專任人員具有律師資格並經法
院認適當者，亦得為第三審代理人。抗告人或其法定代理人具有
律師資格者及前項情形，應於提起抗告或委任時釋明之。
中　　華　　民　　國　　96　　年　　8 　　月　　31　　日
　　　　　　　　　 　 　　　　　書  記  官　 鄔維玲
                                             QFW
